臺灣嘉義地方法院民事判決
111年度簡上字第4號 
上  訴  人  邱清源  
被  上訴人  吳玥螢  

上列當事人間請求排除侵害事件，上訴人對於中華民國110年11
月3日本院朴子簡易庭110年度朴簡字第137號第一審判決提起上
訴，在民國111年6月29日言詞辯論終結，本院判決如下：
    主  文
一、原判決主文第2項關於命上訴人給付部分，以及該部分假執
    行的宣告，暨訴訟費用裁判，均廢棄。
二、上開廢棄部分，被上訴人第一審之訴駁回。 
三、其餘上訴駁回。
四、第一審、第二審訴訟費用由上訴人負擔百分之59，其餘由被
    上訴人負擔。
　　事實及理由
一、被上訴人（即原審原告）主張：
（一）被上訴人在民國109年4月間，在他所有坐落嘉義縣○○鎮○○
      ○段○○○段○○○○段○00地號土地（下稱被上訴人土地）上建
      蓋溫室（下稱本件溫室），於109年7月份開始種植番茄。
      相鄰被上訴人土地的同段15地號土地（下稱上訴人土地）
      為上訴人所有，上訴人在該土地種植牧草，因牧草長得很
      高因而倒臥在本件溫室，而刮破侵入本件溫室的白網。被
      上訴人為修復本件溫室白網需支付新臺幣（下同）35,789
      元（包含工資22,000元、零件13,789元）。
（二）又因為上訴人種植的牧草倒臥在本件溫室西側白網上，造
      成本件溫室的防風雨帆布的捲揚器卡住無法捲起帆布，造
      成被上訴人種植的番茄因雨水噴入而產生裂果，如果颱風
      來襲，本件溫室將會產生嚴重破損，而喪失功能。被上訴
      人曾多次請求上訴人將倒臥在本件溫室白網的牧草割除，
      上訴人都未予回應。
（三）因此，依照民法第184條第1項、民法第767條第1項規定，
      請求上訴人賠償35,789元，及將坐落被上訴人土地，如嘉
      義縣朴子地政事務所110年9月8日土地複丈成果圖（下稱
      附圖）所示編號甲部分面積86平方公尺土地之牧草砍除，
      並將占用的土地返還予被上訴人等語。　
（四）聲明：⒈上訴人應將坐落被上訴人土地如附圖所示編號甲
      ，面積86平方公尺土地的牧草割除，並將占用土地返還被
      上訴人。⒉上訴人應給付被上訴人35,789元，及自起訴狀
      繕本送達隔天起至清償日止，按年息百分之5計算的利息
      。
二、上訴人（即原審被告）抗辯：
（一）上訴人自91年即開始種植牧草，原告在109年才建造本件
      溫室種植番茄，雙方土地地界線太靠近，牧草被風吹倒才
      會靠近本件溫室白網。而且上訴人已經割過一次牧草了，
      現在的牧草是又長出來的。但是，被上訴人將上訴人土地
      出入的道路弄壞了，造成上訴人的機具沒有辦法進入土地
      割除牧草。
（二）另外，牧草搖擺所造成的傷害應是條狀而非洞形，至多造
      成支撐位置相連處破裂。但是，本件溫室白網的破損是洞
      形，明顯是老鼠(田地動物)咬破，和牧草擠壓是沒有相當
      因果關係，又破損處多在四周，是裝設時不當導致。因上
      訴人牧草是種植在本件溫室西側，老鼠可以躲，本件溫室
      其他面白網，面向空曠較不會躲老鼠，均無破洞，因此本
      件溫室西側白網才會有較多的破損，被上訴人修復白網費
      用和上訴人無關，原審判決理由都是臆測，明顯偏頗，不
      可以採信等語。
三、原法院判決：（一）上訴人應將坐落被上訴人土地，如附圖
    所示編號甲，面積86平方公尺土地的牧草割除，並將占用土
    地返還被上訴人。（二）上訴人應給付被上訴人35,789元，
    及自110年8月21日起至清償日止，按週年利率百分之5計算
    的利息。
四、雙方聲明：上訴人就他敗訴的部分不服，提起上訴。請求法
    院判決㈠原判決廢棄，㈡被上訴人在第一審之訴駁回。被上訴
    人則請求法院判決：上訴駁回。
五、法院的判斷：
（一）被上訴人請求上訴人割除坐落被上訴人土地，如附圖編號
      甲所示部分土地的牧草，並返還占用土地，為有理由：
    ⒈所有人對於無權占有或侵奪其所有物者，得請求返還之。
      對於妨害其所有權者，得請求除去之，民法第767條第1項
      前段、中段有明文規定。　
    ⒉被上訴人主張被上訴人土地為其所有，上訴人所種植的牧
      草占用附圖編號甲所示土地等情形，有提出土地登記謄本
      為證（見原審卷第9至11頁），上訴人在本院審理時也坦
      承：所種植的牧草確實有擠壓過去被上訴人土地，傾倒在
      走道上等語(見本院卷第75頁)，並經原審會同嘉義縣朴子
      地政事務所及雙方至現場履勘，有勘驗筆錄、現場照片及
      朴子地政事務所110年9月8日複丈成果圖在卷可稽（見原
      審卷第17頁、第61至81頁、第89至91頁），上開事實可以
      認定。
    ⒊上訴人種植的牧草占用被上訴人土地，已如前述，上訴人
      也沒有提出有權占有被上訴人土地的證明，所以，被上訴
      人依據民法物上請求權規定，請求上訴人應將坐落被上訴
      人土地，如附圖編號甲所示，面積86平方公尺土地的牧草
      割除，並將該部分土地返還被上訴人，就有法律上依據。
（二）被上訴人請求上訴人賠償修復本件溫室白網費用35,789元
      ，為無理由：
    ⒈因故意或過失，不法侵害他人之權利者，負損害賠償責任
      。故意以背於善良風俗之方法，加損害於他人者亦同。民
      法第184條第1項有明文規定。
    ⒉損害賠償之債，以有損害之發生及有責任原因之事實，並
      二者之間，有相當因果關係為成立要件。故原告所主張損
      害賠償之債，如不合於此項成立要件者，即難謂有損害賠
      償請求權存在（最高法院48年台上字第481號判例要旨參
      照）。又所謂之相當因果關係，係指依經驗法則，綜合行
      為當時所存在之一切事實，為客觀之事後審查，在一般情
      形上，有此環境、有此行為之同一條件，足以發生同一之
      結果者，該條件即為發生結果之相當條件，其行為與結果
      為有相當之因果關係。反之，若在一般情形上，有此同一
      條件存在，依客觀之審查，不必皆發生此結果，該條件與
      結果尚非相當，而僅屬偶發之事實，其行為與結果間即難
      認為有相當因果關係（最高法院96年度台上字第2032號判
      決要旨參照）。　
    ⒊當事人主張有利於己之事實者，就其事實有舉證之責任，
      民事訴訟法第277條前段也有明文。上訴人既否認本件溫
      室白網受損是因上訴人種植的牧草擠壓所致，則被上訴人
      應就溫室白網損害是因上訴人的牧草所致，負舉證之責任
      。
    ⒋被上訴人溫室西側有上訴人牧草生長壓在溫室網子上，從
      溫室內可明顯看出上訴人牧草有極大面積壓在網子上，該
      側網子有數次破洞情形，並有牧草由破洞往內生長情形，
      網子上方防風雨捲軸，因牧草擠壓無法放下，溫室其餘南
      側、東側、北側網子均無破損情形，有前揭卷附原審勘驗
      筆錄可佐。
    ⒌從現場勘驗及照片雖然可看出，上訴人牧草有極大面積壓
      在網子上，而溫室白網與支撐位置交接處有破損的情形(
      見原審卷第23頁、第25頁、第75頁)。但是，被上訴人在
      本院審理時表示：被擠壓的白網有破洞的地方我都有拍照
      ，從我提供的照片，有交接處破裂的情況是有兩處。不是
      雙方交界處每一面白網都有交接處破裂的情況等語(見本
      院卷第62頁)。則上開白網與支撐位置交接處破損是否是
      因上訴人種植的牧草擠壓所導致，已有可疑。而且，溫室
      白網與支撐位置交接處會有破損的可能原因很多，諸如安
      裝品質不佳、白網材質不良、不當外力破壞等因素，被上
      訴人也沒有提出證據證明，白網是遭牧草擠壓後，因受力
      而自與支撐位置相接處破裂，被上訴人就此有利事實既未
      盡舉證責任，即難為利於被上訴人的認定。
    ⒍另外，溫室白網破損，除上述交接處破損情形外，尚有破
      損較大出現破洞的部分，有前開卷附現場照片可佐(見原
      審卷第69至73頁)。由破損的形式，是比較大面積的破洞
      ，且洞口周圍呈現不規則形狀來看，應是遭老鼠或其他動
      物嚙咬造成；而且如果是因牧草擠壓破壞，原則上白網縱
      使損壞，仍會與原本完好的白網部分相連，不會如上開照
      片所示，現場缺口處破損的白網完全消失，僅剩破洞。所
      以上訴人抗辯，這些白網破損部分不是牧草擠壓所造成，
      應該是可以採信。
    ⒎被上訴人雖主張是因牧草擠壓白網，且牧草提供老鼠有一
      定支撐點，老鼠始會在離地一段距離位置停留嚙咬白網，
      但是上訴人否認，被上訴人沒有提出任何證據證明，就難
      認老鼠或動物是利用牧草支撐啃咬白網造成破洞。而且一
      般情況下，縱使上訴人沒有種植牧草，也不必然不發生老
      鼠或動物嚙咬白網的結果。所以，上訴人種植牧草擠壓白
      網，與被上訴人溫室白網遭老鼠或動物啃咬受損，難認有
      相當因果關係。
    ⒏被上訴人既未能證明溫室白網破損是上訴人牧草擠壓造成
      ，兩者間有相當因果關係，被上訴人依照民法第184條第1
      項規定請求上訴人賠償本件溫室白網修復費用35,789元，
      就沒有理由。
六、結論：㈠被上訴人依照民法第767條第1項前段前段、中段規
    定，請求上訴人應將坐落被上訴人土地，如附圖編號甲所示
    ，面積86平方公尺土地的牧草割除，並將該部分土地返還被
    上訴人，是有理由的，應該准許，超過此範圍的請求，就沒
    有理由，應該駁回。㈡原判決就超過上述應准許部分，作成
    上訴人敗訴的判決，是沒有依據，上訴人主張原判決此部分
    不適當，應該廢棄改判，是有理由的，因此廢棄改判如主文
    第2項所示。㈢原判決就第㈠項應該准許部分，判決上訴人敗
    訴，且依職權為假執行的宣告，沒有不合法的地方，上訴人
    抗辯原判決這部分不適當，應該廢棄改判，沒有理由，應該
    駁回這部分上訴。
七、本件訴訟的事實已經明確，當事人提出其他的攻擊防禦方法
    及證據，都已經法院詳細斟酌，經認定不影響本件判決的結
    果，所以不一一論述。
八、訴訟費用負擔之依據：民事訴訟法第79條。
九、據上論結，本件上訴為一部有理由，一部無理由，因此判決
    如主文。　　
中　　華　　民　　國　　111 　年　　7 　　月　　20　　日
                  民事第一庭審判長  法　官  林望民　
                                    法　官　黃茂宏
                                    法　官　吳芙蓉
正本係照原本作成。 
不得上訴。
中　　華　　民　　國　　111 　年　　7 　　月　　21　　日
                                    書記官  王立梅